臺灣士林地方法院刑事判決　　　　　　100年度審訴字第438號
公　訴　人　臺灣士林地方法院檢察署檢察官
被　　　告　何清坤
上列被告因違反毒品危害防制條例案件，經檢察官提起公訴（10
0 年度毒偵字第1103號），被告於本院準備程序中就被訴事實為
有罪陳述，經本院合議庭裁定由受命法官獨任行簡式程序審理，
並判決如下：
    主  文
何清坤施用第一級毒品，累犯，處有期徒刑壹年貳月。
    事  實
一、何清坤前因2 次施用毒品案件，分別經本院裁定送觀察、勒
    戒後，均認無繼續施用毒品之傾向，各於民國87年10月21日
    、91年7 月30日執行完畢釋放出所，並各經臺灣士林地方法
    院檢察署檢察官以87年度偵字第9324號、91年度毒偵字第83
    9 號為不起訴處分確定。復於前開觀察、勒戒執行完畢後5
    年內之91至94年間，再因連續施用第一級、第二級毒品案件
    ，經本院以94年度訴緝字第50號判決各判處有期徒刑1 年、
    9 月，應執行有期徒刑1 年7 月確定；又因竊盜案件，經本
    院以94年度易緝字第50號判決判處有期徒刑1 年2 月確定；
    復因公共危險案件，經臺灣板橋地方法院以94年度交訴字第
    124 號判決判處有期徒刑7 月確定；另因竊盜案件，經臺灣
    板橋地方法院以95年度簡字第1292號判決判處有期徒刑3 月
    確定，前開5 罪嗣經本院以96年度聲減字第2150號裁定減刑
    並定應執行刑為有期徒刑1 年9 月確定。再因施用第一級、
    第二級毒品案件，經本院以96年度訴字第241 號判決各判處
    有期徒刑10月、6 月，應執行有期徒刑1 年2 月確定，嗣經
    裁定減為有期徒刑5 月、3 月，應執行有期徒刑7 月確定；
    再因偽造文書及竊盜等案件，經臺灣桃園地方法院以96年度
    訴字第667 號判決各判處有期徒刑3 月、8 月、6 月、5 月
    ，各減為有期徒刑1 月又15日、4 月、3 月、2 月又15日，
    應執行有期徒刑9 月確定，上開各案接續執行，於98年3 月
    6 日縮短刑期假釋出監，所餘期間付保護管束，已於98年7
    月14日保護管束期滿未經撤銷假釋，視為執行完畢。詎何清
    坤猶不知悛悔，復基於同時施用第一級毒品海洛因及第二級
    毒品甲基安非他命之犯意，於100 年4 月29日上午8 時許，
    在其位於臺北市○○區○○街35巷7 號住處內，以將海洛因
    及甲基安非他命同時置入玻璃球內燒烤以吸食煙霧之方式，
    同時施用海洛因及甲基安非他命。嗣於100 年4 月29日下午
    3 時54分許，因另案通緝，為警於臺北市○○區○○路與忠
    勇街口前逮捕，經警採集其尿液送驗後，始查悉上情。
二、案經臺北市政府警察局士林分局報請臺灣士林地方法院檢察
    署檢察官偵查起訴。
    理  由
一、上揭事實，業據被告何清坤於偵查中、本院準備程序及審理
    時均已坦承不諱（分見毒偵卷第51至52頁，本院卷第31頁背
    面、第33頁背面），且被告為警查獲後經警所採集之尿液，
    經送臺灣尖端先進生技醫藥股份有限公司以酵素免疫分析法
    初驗後，再以氣相層析質譜儀法複驗，證實該尿液呈嗎啡、
    安非他命及甲基安非他命陽性反應，此有該公司100 年5 月
    17日濫用藥物檢驗報告及臺北市政府警察局偵辦毒品案件尿
    液檢體委驗單各1 紙在卷可稽（見毒偵卷第3 頁、第5 頁）
    ，足認被告前開自白與事實相符，應可採信。
二、按毒品危害防制條例於92年7 月9 日修正公布，自93年1 月
    9 日施行，其中第20條、第23條將施用毒品之刑事處遇程序
    區分為「初犯」、「5 年內再犯」、「5 年後再犯」。依其
    立法理由之說明：「初犯」，經觀察、勒戒或強制戒治，應
    為不起訴處分或不付審理之裁定；經觀察、勒戒或強制戒治
    執行完畢釋放後，「5 年內再犯」者，因其再犯率甚高，原
    實施之觀察、勒戒及強制戒治既已無法收其實效，爰依法追
    訴或裁定交付審理。至於經觀察、勒戒或強制戒治執行完畢
    釋放，「5 年後再犯」者，前所實施之觀察、勒戒或強制戒
    治已足以遮斷其施用毒品之毒癮，為期自新及協助其斷除毒
    癮，仍用「初犯」規定，先經觀察、勒戒或強制戒治之程序
    。從而，依修正後之規定，祇於「初犯」及「5 年後再犯」
    2 種情形，有其追訴條件之限制，即須於初犯經觀察、勒戒
    或強制戒治釋放後，5 年內均無施用毒品之行為，始能認其
    前所實施之觀察、勒戒或強制戒治已足遮斷毒癮，而得於5
    年後再犯時，再予適用初犯之規定，重行觀察、勒戒等程序
    。倘5 年內已經再犯，經依法再為保安處分或追訴處罰，縱
    其第3 次（或第3 次以上）施用毒品之時間，在初犯之保安
    處分執行完畢釋放5 年以後，即與「5 年後再犯」之情形有
    別，且因已於「5 年內再犯」，顯見其再犯率甚高，原實施
    觀察、勒戒或強制戒治，已無法收其實效，自無再經觀察、
    勒戒及強制戒治之必要，應由檢察官逕行起訴，始符新法修
    正之本旨（最高法院95年第7 次刑事庭會議決議、97年度臺
    非字第540 號判決參照）。查，本案被告前因施用毒品案件
    ，經法院裁定送觀察、勒戒，並於執行完畢後5 年內再犯施
    用毒品罪，業經追訴及判處罪刑確定等情，有臺灣高等法院
    被告前案紀錄表在卷可稽，是被告本件所為施用毒品之犯行
    ，距離前開觀察、勒戒執行完畢釋放雖已逾5 年，惟被告於
    上開觀察、勒戒執行完畢後5 年內，既已再犯施用毒品罪，
    並經追訴、處罰，揆諸前揭說明，其本件犯行即與毒品危害
    防制條例第20條第3 項所稱之「5 年後再犯」有別，是公訴
    人依法追訴，於法並無不合，本院自應依法論科。
三、核被告何清坤所為，係犯毒品危害防制條例第10條第1 項之
    施用第一級毒品罪及同條例第10條第2 項之施用第二級毒品
    罪，其施用前同時持有海洛因及甲基安非他命之低度行為，
    應為施用之高度行為所吸收，不另論罪。被告係以一行為同
    時為施用第一級毒品及第二級毒品之犯行，為想像競合犯，
    應依刑法第55條規定，從一重之施用第一級毒品罪處斷。又
    被告有如事實欄所載前案科刑及執行之情形，有臺灣高等法
    院被告前案紀錄表在卷可考，其於有期徒刑執行完畢後5 年
    內，故意再犯本案有期徒刑以上之罪，為累犯，應依刑法第
    47條第1 項之規定加重其刑。爰審酌被告曾因施用毒品犯行
    而送觀察、勒戒及多次經法院判處罪刑確定，仍不知悛悔，
    復再施用毒品，且係將毒性迥異之二種毒品混合施用，顯見
    其無戒絕之決心，惟念其施用毒品乃戕害自己身心健康，尚
    未危及他人，並考量其犯後坦承犯行之犯後態度，兼衡其犯
    罪之動機、目的、智識程度等一切情狀，認公訴人建議求處
    被告有期徒刑1 年3 月之刑度稍嫌過重，爰量處如主文所示
    之刑，以示警懲。
據上論斷，應依刑事訴訟法第273 條之1 第1 項、第299 條第1
項前段，毒品危害防制條例第10條第1 項、第2 項，刑法第11條
前段、第47條第1 項、第55條，判決如主文。
本案經檢察官彭康凡到庭執行職務。
中    華    民    國    100    年     7    月    29   日
                  刑事第一庭法  官  莊明達
以上正本證明與原本無異。
                            書記官  陳麗津
中    華    民    國   100    年    8     月    1     日
如不服本判決應於收受判決後10日內向本院提出上訴書狀，並應
敘述具體理由；其未敘述上訴理由者，應於上訴期間屆滿後20日
內向本院補提理由書。
附錄本件論罪科刑依據法條全文：
毒品危害防制條例第10條
施用第一級毒品者，處6 月以上5 年以下有期徒刑。
施用第二級毒品者，處3 年以下有期徒刑。